臺灣臺中地方法院刑事判決　　　　　　　　　　　　　九十四年度易字第一二二號
　　公　訴　人　臺灣臺中地方法院檢察署檢察官
　　被　　　告　乙○○
右列被告因違反建築法案件，經檢察官聲請以簡易判決處刑（九十三年度偵字第一六
０二一號），本院認不宜以簡易判決處刑，改依通常程序審理，判決如左：
    主  文
乙○○無罪。
    理  由
一、公訴意旨略以：被告乙○○受真實姓名、年籍不詳、綽號「阿寶」之男子委託充
    當臺中市○區○○路四七三之三號美容護膚店之登記負責人，並與「阿寶」、甲○○（另由檢察官簽分偵辦）共同經營該美容護膚店，詎該店所在之建築物，於
    九十三年六月十一日遭主管機關臺中市政府執行「維護公共安全方案」評定為違
    規商號，而為停止供水及供電之處分，非經主管機關臺中市政府管理課之許可，
    不得擅自接水、接電或使用。被告竟於不詳時間，未經審查許可，擅自僱請水電
    工接水、接電使用，開始對外營業，嗣於九十三年八月十五日十九時二十分許，
    在上址為警查獲。並以被告之自白，核與證人即臺中市政府都市發展局使用管理
    課人員汪永興、前開建物共有人丁○○等人證述情節相符，且有臺中市政府九十
    三年五月十三日府工管字第○九三○○七五六六八一號函、臺中市警察局第二分
    局立人派出所檢查紀錄、現場照片、列管查詢報表、臺中市政府執行院頒「維護
    公共安全方案」評定違規商號停止供水供電拆除工作簽到表、拆除記錄表等在卷
    可稽，為其論據，因認被告所為涉犯建築法第九十四條之一之罪嫌。
二、按犯罪事實應依證據認定之，無證據不得認定犯罪事實；又不能證明被告犯罪者
    ，應諭知無罪之判決，刑事訴訟法第一百五十四條第二項、第三百零一條第一項
    分別定有明文；且認定不利於被告之事實，須依積極證據，苟積極證據不足為不
    利於被告事實之認定時，即應為有利於被告之認定，更不必有何有利之證據；認
    定犯罪事實所憑之證據，雖不以直接證據為限，間接證據亦包括在內；然而無論
    直接或間接證據，其為訴訟上之證明，須於通常一般之人均不致有所懷疑，而得
    確信其為真實之程度者，始得據為有罪之認定，倘其證明尚未達到此一程度，而
    有合理之懷疑存在時，基於無罪推定之原則，即應為無罪之判決，最高法院三十
    年上字第八一六號、七十六年臺上字第四九八六號判例可資參照。
三、訊據被告堅決否認有何公訴人起訴之犯行，辯稱：伊於九十三年四月起，以每月
    新台幣（下同）一萬元之代價，受僱於綽號「阿寶」之成年男子，「阿寶」要伊
    擔任該護膚店之人頭負責人，並負責申請證件資料，伊只有在該店內坐坐，並未
    負責何事，嗣因薪水太少，一個月後，伊即離開該店回南投家中，該店有無被斷
    水斷電，又自何時偷接水電營業，伊均不知情等語。經查：
    (一)被告於偵查時係供稱：「（問：你在台中市○區○○路四七三之三號開什麼店
      ？）那是按摩護膚店，不是我開的，是一位綽號「阿寶」的人開的」、「（問
      ：「阿寶」叫你作什麼？）他叫我作人頭負責人，他每個月給我一萬元」、「
      （問：該護膚店有無被斷水斷電，之後又私自接水、接電使用？）我不清楚，
      因為我人不在那裡，我做一個月即回我南投的家」等語（見偵查卷第三一、三
      二頁）。是公訴人認被告於偵查中曾自白擅自接水、接電使用等語，顯有誤認
      。
    (二)證人汪永興於偵查時雖供稱：「（問：你們有無對該建築物（即上址）停止供
      水供電之處分？）有，第一次在八十二年六月十六日處分斷水斷電，但是他們
      去私接水電，第二次以後在八十五年年六月十日、八十五年十一月一日、九十
      二年九月二十三日、九十三年四月二日、九十三年五月十八日、九十三年十月
      十八日再次執行斷水、斷電之處分，執行斷水、斷電共七次」、「（問：移送
      之乙○○是使用人？）是」（見偵查卷第二０、二一頁）等語。惟查，自八十
      二年六月六日起至九十三年六月十三日止，在臺中市○區○○路四七三之三號
      經營美容護膚、按摩及指油壓店之負責人分別有：歐清華、許永得、林益東、
      莊金泉、曾秋閣、彭玠陸、丙○○、馮清錡等人；店名分別有：新東東按摩、
      新東東按摩院、金格格按摩人、金格格美容護膚、金格格指油壓美容護膚、新
      世紀護膚、小美女護膚、小仙女護膚、小美女美容護膚名店、小美女男女美容
      護膚名店、愛情海美容護膚按摩、天天來指油壓美容護膚、天天來護膚等情，
      此有臺中市政府函送之負責人姓名及營業地址資料表一份在卷可參（見偵查卷
      第十三頁）。參以證人丁○○於本院審理時證稱：該址係出租予色情業他們經
      常換老板有時租金也沒繳足，他們負責人是何人，伊亦不清楚等語（見本院卷
      第三十七頁），顯見上址因係從事色情行業，真正之經營者為避免遭警查獲，
      乃尋找人頭充當名義負責人，藉此掩飾其非法行為，以致於上址營業名稱及負
      責人更替頻繁。雖臺中市政府警察局立人派出所九十三年八月十五日之檢查紀
      錄表中記載該上之負責人為被告（見偵查卷第十一頁），然立人派出所之警員
      於九十三年四月二日、同年八月十五日，前往上址臨檢時，並未看到被告在場
      ，當時警員請在場之經理甲○○出示營利事業登記證，甲○○說尚在申請中，
      並說負責人是被告，並拿出被告之身份證影本等語，業據證人即當時前往臨檢
      之警員李文正、林國華於本院審理時結證屬實（見本院卷第四一至四四頁），
      足見證汪永興於偵查時證稱被告係上址營業之使用人，應係以立人派出所製作
      之檢查紀錄表為據，汪永興及李文正、林國華並未見過被告，自不能單憑聽聞
      甲○○之轉述，則率爾認定被告確係上址營業之實際負責人，況甲○○亦未轉
      述被告確有擅自接水、接電之行為，是汪永興所為之證詞，顯不足作為不利於
      被告之證據。
    (三)而丁○○於偵查中係證稱：當時跟伊接洽出租事宜者，係一位叫「阿順」的人
      ，警查前來取締後，「阿順」就不見了等語（見偵查卷第八十七頁），丁○○
      之上開證詞顯與被告無涉，檢察官以此部分之證詞作為被告論罪之依據，似有
      誤會。
    (四)被告於九十三年四月十七日，至立人派出所製作筆錄時，雖自承其係上址營業
      之負責人，此有警詢筆錄附卷可參（見本院卷第五十七頁），然縱使被告於九
      十三年四月十七日尚係上址營業之負責人，亦不能因此即反推被告於九十三年
      六月十一日上址遭斷水、斷電後，確係由被告或其所僱用之人擅自接水、接電
      ，並對外營業。參以證人丁○○於本院審理時證稱：伊未曾在上址見過被告等
      語（見本院卷第三九、四０頁），益徵被告所辯其僅係人頭負責人，並未擅自
      接水、接電使用等語，應堪採信。
    (五)綜上論述，本件既無證據足以證明被告於九十三年六月十一日上址遭斷水、斷
      電後，有擅自僱請水電工接水、接電，並開始對外營業之行為，被告之犯罪尚
      屬不能證明，自應諭知被告無罪之判決。
據上論斷，應依刑事訴訟法第四百五十二條、第三百零一條第一項，判決如主文。
中      華      民      國      九十四      年    四    月    二十五    日
              臺灣臺中地方法院刑事第二庭
                                  審判長法  官  蔡  名  曜
                                        法  官  林  慧  英
                                        法  官  郭  書  豪
右正本證明與原本無異。
如不服本判決，應於判決送達後十日內向本院提出上訴狀，上訴於臺灣高等法院臺中
分院( 須附繕本 )。
                                        書記官
中    華    民    國      九十四      年       四      月     二十五    日
中      華      民      國      九十四      年    四    月    二十五    日
